臺灣高等法院民事判決　九十一年度家上字第六五號
　　上　訴　人　乙○○
　　被上 訴 人　甲○○
　　送達代收人　林金雪
右當事人間請求離婚事件，上訴人對於中華民國九十一年二月一日臺灣板橋地方法院
九十年度婚字第一二四三號第一審判決提起上訴，本院判決如左：
    主      文
上訴駁回。
第二審訴訟費用由上訴人負擔。
    事實及理由
一、本件被上訴人起訴主張兩造為夫妻，於五十八年十二月結婚，惟近年來上訴人個
    性易怒兇暴，常口出三字經，若當日被上訴人受辱後拒絕與上訴人行房，上訴人
    即強行施暴，逞其獸慾，得逞後還問被上訴人有爽？又上訴人脅迫被上訴人睡覺
    時不得穿內衣褲及睡衣，若有不從上訴人即拿出剪刀恐嚇並多次剪破被上訴人內
    衣褲及睡衣。上訴人又於九十年七月二十日、八月六日打傷被上訴人，因其多次
    對被上訴人施暴，使被上訴人多次多處身體受傷害，被上訴人於九十年八月八日
    向原法院申請保護令，並於九十年八月九日核發九十年暫家護字第五０四號暫時
    保護令，（嗣於九十年十一月十六日核發九十年度家護字第九一八號通常保護令
    ），然上訴人於收受前揭暫時保護令後，竟基於實施家庭暴力行為之犯意，於九
    十年八月廿五日徒手毆打被上訴人之雙手手臂等處，違反原法院依家庭暴力防治
    法第十五條所為禁止實施家庭暴力行為之裁定，業經臺灣板橋地方法院刑事庭判
    決在案，而其又於九十年十月十四日深夜恐嚇揚言要殺死被上訴人及拿剪刀威脅
    被上訴人脫去睡衣，使被上訴人心生恐懼報警處理，上訴人對被上訴人兇暴威嚇
    ，致使被上訴人身體、精神人格尊嚴遭受重創，而受不堪同居虐待及難以維持婚
    姻之重大事由，為此依民法第一千零五十二條第一項第三款及同條第二項訴請離
    婚。並聲明駁回上訴人之上訴。
二、上訴人則以九十年七月二十日、九十年八月六日之傷害，係兩造間因推擠所引起
    之紅腫傷，且係由被上訴人無理取鬧，況自上訴人之襯衫亦被剪斷之情觀之，顯
    屬夫妻間平常之爭吵。上訴人身材魁武、體格健壯，若上訴人誠有如被上訴人所
    稱之虐待行為而言，則被上訴人所受之傷害當不止於該診斷證明書上所稱之紅腫
    傷而已。上訴人雖剪破被上訴人衣服，惟係被上訴人之同意為之，實難謂上訴人
    有何強暴、脅迫之情事，近來年被上訴人性格突變，持續以加班為藉口早出晚歸
    ，對上訴人履行同居義務之要求置之不理，上訴人基於生理上需求難免毛躁，而
    伊要求離婚，係因有外遇使然，又上訴人與被上訴人均受教育不深，且均為藍領
    階級之人，夫妻間偶有爭執致生傷害，亦屬常見，非可僅因兩次爭執而生紅腫傷
　　，而逕自認定上訴人有慣行之毆打行為致生不堪同居之虐待等語資為抗辯。並聲
　　明(一)原判決廢棄。(二)駁回被上訴人在第一審之訴。
三、查被上訴人主張兩造係夫妻，現婚姻關係仍存續中，業據被上訴人提出戶籍謄本
    （見原審卷第十一頁）為證，自堪信此部分主張為真實。
四、次查被上訴人主張其於婚姻關係期間，上訴人在其不願意行房之情形下，於九十
    年十月十四日深夜強行施暴並以剪刀剪去被上訴人內衣褲之情，業經上訴人於原
    法院九十年度家護字第九一八號通常保護令事件審理中自承：「（有無拿剪刀強
    行剪聲請人穿在身上的內衣褲？）有，是因為聲請人這兩年來天天加班，每天晚
    上十二點以後才可以看得到人，所以我問她加班有多少錢，我要她拿郵局存摺給
    我看，她不給我看，她說那是隱私權，然後我跟她求歡她不肯，我要脫她的衣服
    她不肯，我就說你不肯我就拿剪刀剪，她說好，我就拿剪刀剪」（見通常保護令
    卷第十三頁），上訴人雖辯稱係被上訴人同意其剪的云云，然為被上訴人所否認
    ，並稱若同意的話，就脫下來怎會穿在身上等語，查身上之內衣褲既貼近於身體
    ，欲剪破易造成穿著者身體之傷害而有其危險性，衡諸常理，穿著者當不可能同
    意其所為，故上訴人所稱無足採信。故被上訴人主張因上訴人暴力行為而頭皮發
    麻（即心生畏懼之意）（見本院卷第三十一頁）自堪信為真實。雖上訴人抗辯被
    上訴人亦曾剪破其衣服，惟被上訴人已陳明係因當時無能力反擊上訴人亦不能傷
    害他，於其撕破多件衣服後才撕破其衣服（見本院卷第四十八頁），且縱或被上
    訴人撕毀上訴人衣物在先，上訴人亦不得執為持利剪剪破被上訴人貼身衣物危險
    行為之理由，而解免其行為之非正當性。
五、再者上訴人於九十年七月二十日、九十年八月六日二度傷害被上訴人，亦有診斷
    書附卷可按（見原審卷第八、九頁），上訴人雖先抗辯僅係拉擠，復稱係被上訴
    人醉倒客廳，好意拉被上訴人上床睡覺，而於抱其入房間及翻身使其正躺等舉動
    ，拉扯碰撞之下難免有如診斷證明書上所載傷痕云云，惟觀諸上訴人所言前後已
    有矛盾，而觀諸前開三紙診斷證明書所載被上訴人受有右前臂多處線狀擦傷、右
    手背多處小擦傷、右肩、前胸及兩下肢紅痕、右前臂、左前臂、右上臂等多處瘀
    腫傷等傷害，顯無上訴人所辯單純推擠、拉扯、碰撞所能造成，上訴人所辯顯非
    可採，另所稱被上訴人醉倒客廳，故抱伊入房間，惟因房門過小，並以側抱方式
    為之，故被上訴人大腿、小腿處難免會撞到房門而有紅痕產生，另被上訴人被置
    於床上時，亦呈現側睡之姿，上訴人即手置伊肩部，予以翻轉回正躺，故於翻轉
    過程肩部亦難免有紅痕產生云云，惟查若上訴人抱被上訴人進入房間，縱有碰撞
    ，亦因腿部外側傷，而非如診斷書所載正面及內側之傷，再者翻轉動作亦不可能
    激烈，何能造成被上訴人肩部之傷，故其所稱均無足採。至證人楊鎮顥雖於原審
    到院證稱未見上訴人動手打被上訴人云云，惟較之被上訴人所提之診斷證明書及
    上訴人自承推擠之情，顯見證人楊鎮顥所述與事實不符，自難採信。嗣因上訴人
    對被上訴人施暴，使被上訴人多次多處身體受傷害，被上訴人於九十年八月八日
    向原法院申請保護令，並於九十年八月九日核發九十年暫家護字第五０四號暫時
    保護令，（嗣於九十年十一月十六日核發九十年度家護字第九一八號通常保護令
    ），然上訴人於收受前揭暫時保護令後，竟基於實施家庭暴力行為之犯意，於九
    十年八月廿五日徒手毆打被上訴人之雙手手臂等處，違反原法院依家庭暴力防治
    法第十五條所為禁止實施家庭暴力行為之裁定，業經臺灣板橋地方法院刑事庭判
    決在案，亦有診斷證明書、原法院九十年度家護字第九一八號通常保護令、臺灣
    板橋地方法院九十年度易字第三八八九號刑事判決（見原審卷第八至十頁、通常
    保護令卷第十五頁、本院卷第三九頁）在卷可參，故上訴人對保護令之命令顯無
    意遵守而復違犯之。
六、上訴人雖指稱疑被上訴人有外遇云云，惟為被上訴人所否認，而上訴人於本院調
　　查時自承並無證據證明，且稱不聲請傳訊證人（見本院卷第三三頁），可知此僅
　　係上訴人臆測之詞，尚難採信，故上訴人稱係可歸責於被上訴人之事由云云，委
　　無足採。
七、按夫妻之一方受他方不堪同居之虐待者，他方得向法院請求離婚，民法第一千零
    五十二條第一項第三款定有明文。所謂「不堪同居之虐待」，係指「與以身體上
    或精神上不可忍受之痛苦，致不堪同居之虐待者」而言；同時應依客觀之標準，
    諸如二造之地位、教育程度及其他之情事，決定是否有不可忍受之痛苦，而非以
    個人主觀之見解認定之。應就具體事件，衡量夫妻之一方受他方虐待所受侵害之
    嚴重性，斟酌當事人之教育程度、社會地位及其他情事，是否已危及婚姻關係之
    維繫以為斷，若受他方虐待已逾越夫妻通常所能忍受之程度而有侵害人格尊嚴與
    人身安全者，即不得謂非受不堪同居之虐待（司法院大法官會議釋字第三七二號
    解釋意旨參照）。本件上訴人於兩造婚姻存續中，在被上訴人不願意行房之情形
    下，強行施暴並以剪刀剪去被上訴人內衣褲之情，致被上訴人心生畏懼，且二次
    打傷上訴人後又違犯暫時保護令傷害被上訴人，復臆測被上訴人有外遇，而於審
    理中仍不斷指摘，已如前述，是核上開情節，已逾越夫妻間通常所能忍受之程度
    ，足認上訴人之行為損害被上訴人之身體健康及人格尊嚴，已達不堪同居虐待之
    程度。另上訴人雖於本院言詞辯論時亦自承有罵、抓被上訴人並撕破其衣服等語
    （見本院卷第四七頁），惟上訴人不能執此為正當理由，而解免其對被上訴人行
    為之不正當性，已如前述。因此被上訴人依據民法第一千零五十二條第一項第三
    款規定訴請與上訴人離婚，應予准許。
八、綜上所述，被上訴人依民法第一千零五十二條第一項第三款不堪同居之虐待規定
　　訴請裁判離婚，於法有據，應予准許。另被上訴人依民法第一千零五十二條第二
　　項事由請求離婚，本院亦無再予審究之必要，併此敘明。原審雖依民法第一千零
　　五十二條第二項規定判命兩造准予離婚，惟結果並無二致，上訴意旨指摘原判決
　　不當，求予廢棄改判，為無理由，應予駁回其上訴。
九、本件事證已臻明確，兩造其餘攻擊防禦方法，經本院斟酌後，認為均不足以影響
　　本判決之結果，自無庸一一予以論駁，併此敘明。
十、據上論結，本件上訴為無理由，依民事訴訟法第四百四十九條第二項、第七十八
　　條，判決如主文。
中　　　華　　　民　　　國　　九十一　　年　　　六　　　月　　 十一　　 日
　　　　　　　　　　臺灣高等法院民事第十五庭
　　　　　　　　　　　　　　　　　　審判長法　官　劉　靜　嫻
　　　　　　　　　　　　　　　　　　　　　法　官　吳　光　釗
　　　　　　　　　　　　　　　　　　　　　法　官　李　錦　美
右正本係照原本作成。
如不服本判決，應於收受送達後二十日內向本院提出上訴書狀，其未表明上訴理由者
，應於提出上訴後二十日內向本院補提理由書狀（均須按他造當事人之人數附繕本）
上訴時應提出委任律師或具有律師資格之人之委任狀；委任有律師資格者，另應附具
律師及格證書及釋明委任人與受任人有民事訴訟法第四百六十六條之一第一項但書或
第二項（詳附註）所定關係之釋明文書影本。
中　　　華　　　民　　　國　　九十一　　年　　　六　　　月　　十二　　　日
　　　　　　　　　　　　　　　　　　　　　書記官　明　祖　全
附註：
民事訴訟法第四百六十六條之一（第一項、第二項）：
對於第二審判決上訴，上訴人應委任律師為訴訟代理人。但上訴人或其法定代理人具
有律師資格者，不在此限。
上訴人之配偶、三親等內之血親、二親等內之姻親，或上訴人為法人、中央或地方機
關時，其所屬專任人員具有律師資格並經法院認為適當者，亦得為第三審訴訟代理人
。
